【裁判字號】    92,易,333
【裁判日期】    920415
【裁判案由】    恐嚇取財等
【裁判全文】
臺灣臺南地方法院刑事判決                          九十二年度易字第三三三號
    公  訴  人  臺灣台南地方法院檢察署檢察官
    被      告  乙○○
右列被告因恐嚇取財案件，經檢察官提起公訴（九十年度偵字第一二七六三號），本
院判決如左：
    主  文
乙○○幫助意圖為自己不法之所有，以恐嚇使人將本人之物交付，處有期徒刑貳月，
如易科罰金以參佰元折算壹日。
    事  實
一、乙○○因知可藉由出售金融機構存摺帳戶及存摺、提款卡，轉供他人使用方式，
    可從中得款花用，認有利可圖，雖預見出賣帳戶及存摺、提款卡供不相識之人使
    用，可供該人或其所屬之犯罪集團作為非法轉帳使用，或欲恐嚇被害人使之將款
    項匯入該帳戶，嗣再提領一空，致使被害人及警方追查無門，竟仍不違背其本意
    ，基於不確定幫助之概括犯意，於民國九十年二月間，於報紙之分類廣告上刊登
    欲出售其前述帳戶之小廣告，嗣以新台幣（下同）一萬元代價出售其大甲郵局（
    局號：第0000000號）第０三０三五０─一號帳戶存摺與提款卡給陳局宇
    （另行起訴）為首之擄鴿勒贖集團，再由該集團內不詳姓名者於九十年二月至六
    月二十八日，在高雄港、高雄興達港、屏東枋山、小琉球、東港等及其他多處不
    詳地點架設鴿網，先後多次竊捕吳順福、庚○○等二百三十九人放飛之賽鴿一隻
    或數隻不等（合計共數百隻）後，由陳局宇以0000000000號行動電話
    撥打賽鴿腳環上電話與各失主聯絡，先後多次以將加害賽鴿生命之意思，恐嚇吳
    順福、庚○○等二百三十九名鴿主稱賽鴿在我手上，每隻賽鴿匯款一千八百餘元
    至二千餘元入上開乙○○之帳戶，否則就殺死賽鴿，不予放回等語，使吳順福、
    庚○○等二百三十九人心生畏懼而如數匯款共計七十六萬六千四百七十元入乙○
    ○之大甲郵局帳戶，陳局宇再持乙○○之提款卡至各地郵局提款機提領鴿主匯入
    款後，通知該集團成員內不詳姓名者將賽鴿放回，迄同年八月十六日下午四時三
    十分許，為警至陳局宇在台南縣佳里鎮住處執行搜索查獲陳局宇持有以第三人林
    國賢（另為不起訴處分）名義申請之ＮＯＫＩＡ牌手機（序號：0000000
    00000000）一具與台灣大哥大預付卡0000000000號行動電話
    晶片一張及竊鴿勒贖款一萬五千元。
二、案經庚○○、壬○○與甲○○訴由台南縣警察局移送台灣台南地方法院檢察署檢
    察官偵查起訴。
    理  由
一、訊據被告乙○○否認出售上開郵局存摺與提款卡，於偵查中辯稱：九十年「四月
    間」知道存摺不見，因當時存摺內沒多少錢而不在意，同年九月返家時，家人告
    知有法院傳票，始於同年十月去辦補發，嗣又遺失，乃再辦一次補發，不知其帳
    戶內九十年二月至七月，一直有錢存入與領出，亦不認識陳局宇云云。於本院審
    理中則改辯稱：存摺、提款卡是在九十年「二月間」遺失的，寫密碼的紙條夾在
    存簿裡，我那時開語音帳號，是因為要作業務，客戶要匯款進來，所以我去申請
    語音密碼供客戶轉帳之用，我去應徵行銷的業務助理，那間公司我忘記了，老闆
    的名字我也不知道。老闆要我用我自己的帳戶來收公司的貨款，再轉帳給老闆。
    我不知道老闆為何要這樣做，我們都是上網，哪個網站我忘記了，公司本身有設
    網站，我們只是上網查詢云云。惟查：
（一）被害人吳順福、庚○○等二百三十九人於右揭時地放飛賽鴿後，遭人竊捕後以
      0000000000號電話聯絡匯款入大甲郵局乙○○帳戶以贖回賽鴿，若
      不匯款就不放回賽鴿等情，業據被害人吳順福、庚○○、壬○○、甲○○、辛
      ○○、丙○○、丁○○、戊○○與己○○等五十餘人於警訊及檢察官偵訊時，
      分別供述甚詳，並有渠等提出郵政國內匯款單、大甲郵局第０三０三五０─一
      號乙○○帳戶交易清單、被告陳局宇在佳里、麻豆郵局提款機提款照片、預付
      卡用戶林國賢名義0000000000號行動電話通話紀錄及扣案之ＮＯＫ
      ＩＡ牌手機（序號：000000000000000）一具與台灣大哥大預
      付卡0000000000號行動電話晶片一張及竊鴿勒贖款一萬五千元在卷
      可稽。
（二）被告乙○○於七十五年在大甲郵局開戶後，於九十年二月二十六日以存簿印鑑
      章申請使用語音密碼，翌（二十七）日變更語音密碼，同年五月七日與六月十
      二日兩度更換存摺，同年十月二十三日掛失同時補發存摺與更換印鑑與密碼，
      同年十一月六日掛失同時補發存摺帳，但該帳戶九十年二月六日至二十六日結
      存金額僅有六百三十三元，自翌（二十七）日起，陸續有失竊賽鴿之被害人匯
      入款項，有大甲郵局九十年十二月二十五日00000000─００三號函附
      乙○○存簿變更資料與該郵局九十一年三月二十二日00000000─００
      四號函附乙○○申請使用電話語音服務申請書影本及豐原郵局九十一年六月十
      八日九一字第五０六００一０九九號函附乙○○帳戶八十九年十月至九十年三
      月一日往來交易清單可稽，按語音密碼係供存款人以電話向開戶郵局查詢其帳
      戶內款項出入、結存金額或轉帳提款之用，被告乙○○帳戶於九十年二月二十
      六日僅有存款六百三十三元，若如被告所辯，因帳戶內金額太少，而未辦理掛
      失，自己本身即不會將錢存入該帳戶內，被告何需於九十年二月二十六日與二
      十七日以存簿印鑑章申請語音密碼與變更語音密碼？又申請提款卡必有密碼，
      此密碼一般均由存戶個人記憶而不會書寫出來，若非被告出售存摺與提款卡給
      擄鴿勒贖集團成員，他人豈會知悉其提款卡密碼？可見被告在九十年二月二十
      六日與二十七日申請使用與變更語音密碼之前，被告之郵局存摺、提款卡與印
      鑑章均未遺失，且其帳戶自九十年二月二十七日起至六月二十八日，有二百三
      十九筆匯入款共七十六萬六千四百七十元，匯款之被害人有二百三十九人之多
      ，被告申請語音密碼，應係供買受人陳局宇查詢帳戶內之擄鴿勒贖款匯入紀錄
      ，以便擇日提款之用甚明。
（三）而被告於本院中辯稱：申請電話語音密碼係為供客戶轉帳匯入之用，客戶先將
      金額匯入自己帳戶自己再轉老闆云云，更與一般受雇之業務員爭取到客戶後，
      客戶須將金錢匯入公司或負責人帳戶（以避免業務員捲款潛逃）之社會商業習
      慣不符，其辯解顯不可採。又被告自承：我從十七歲開始出社會工作，共做過
      成衣業、塑膠業、車床、等其他業務的工作（見本院九十二年四月一日審理筆
      錄），其有豐富之社會閱歷，非一般初出社會之新鮮人，竟稱：當時申請密碼
      供公司客戶匯款，但不知應徵哪間公司，哪個網站，亦不知公司負責人姓名云
      云，本經驗諸論理法則，其所辯亦難使人採信。再他案被告陳局宇亦稱：前述
      乙○○之帳戶係見報紙上之分類廣告後，以一萬元之代價取得（見九十年度偵
      字第九四一五號卷，九十年九月十七日訊問筆錄），更足證被告確有於申請語
      音密碼後，隨即出售自己之帳戶，為幫助他人犯罪之行為。
（四）另由被告之帳戶往來交易清單可知，其每月之電話月租費，均由前述帳戶轉帳
      ，即便在其出售帳戶供他人使用後亦然（被告之帳戶往來交易清單中，交易代
      號1412，每月扣款二次者即為其電話月租費），有豐原郵局九十一年六月十八
      日九一字第五○六○○一○九九號函之被告之帳戶往來交易清單可證，並為被
      告所自承，是前述帳戶既為被告所經常使用，衡情應會注意有無足夠存款供扣
      繳電話月租費，且匯經常查詢存簿餘額是否足供扣款，故其辯稱：因遺失時簿
      子裡只有幾百塊不在意，才未即時掛失云云，顯非可採。綜上所述，被告前述
      所辯均為卸責之詞，應不足採，本案事證明確，被告應依法論科。
二、核被告乙○○僅提供一存摺、提款卡予他人，而該他人以此存摺為多次犯行，核
    其所為，係一次幫助犯刑法第三百二十條第一項竊盜、第三百四十六條第一項恐
    嚇取財等罪（公訴人認應論以多次竊盜及恐嚇取財之連續犯，尚有誤會，應予更
    正）；被告所犯上開二罪間，有方法結果牽連關係，應依刑法第五十五條規定論
    以較重之恐嚇取財罪。按刑法第三十條第一項之從犯，係因幫助正犯而成立。而
    依同條第二項之規定，從犯之處罰，係按正犯之刑處罰，但得減輕之。又被告並
    非以自己犯恐嚇取財罪之意思，提供帳戶及存摺，卷內亦查無被告實際參與構成
    要件行為之恐嚇取財方法、行為或對實施之順序與犯罪集團有所謀議等之證據，
    顯係以幫助他人犯罪之意思實施犯罪構成要件以外之行為，自屬幫助犯，公訴人
    雖指被告與實際參與恐嚇行為人間，有犯意聯絡、行為分擔，應以共同正犯論處
    云云，容有未洽，惟此不生變更起訴法條問題，併此指明。爰審酌被告為圖不法
    利益，不思以正當工作換取生活之資，竟以販賣出售他人金融存摺幫助犯罪集團
    從事恐嚇取財行為，並造成被害人及警方追查困難，雖犯罪所得甚少但影響社會
    治安及金融秩序頗鉅，犯後猶飾詞否認等一切情狀，量處如主文所示之刑，並諭
    知如易科罰金以參佰元折算壹日，以資懲儆。
三、扣案之ＮＯＫＩＡ牌手機（序號：000000000000000）一具台灣
    大哥大預付卡0000000000號行動電話晶片一張，係他案被告陳局宇利
    用第三人林國賢之名義所申請，與被告之幫助犯行無直接關係，且業經本院九十
    年度易字第二五八八號判決為沒收之宣告，爰不再為沒收之諭知。
據上論斷，應依刑事訴訟法第二百九十九條第一項前段，刑法第三百二十條第一項、
第三百四十六條第一項、第五十五條、第三十條第一項前段、第二項、第四十一條第
一項，罰金罰鍰提高標準條例第一條前段、第二條，判決如主文。
本案經檢察官曾昭愷到庭執行職務。
中      華      民      國      九十二      年      四      月  十五    日
                              臺灣臺南地方法院刑事第六庭
                  法  官  石家禎
右正本證明與原本無異。
如不服本判決應於送達後十日內向本院提出上訴狀。
                                      書記官  凌昇裕
中      華      民      國      九十二      年      四      月  十五    日
附錄本案論罪科刑法條全文：
刑法第三百四十六條第一項：意圖為自己或第三人不法之所有，以恐嚇使人將本人之
                          財物交付者，處六月以上、五年以下有期徒刑，得併科
                          一千元以下罰金。


司法院資訊處製作；財團法人民間司法改革基金會備份。
